臺灣臺南地方法院刑事判決
109年度訴字第710號
109年度易字第1140號
109年度訴字第1402號
公  訴  人  臺灣臺南地方檢察署檢察官
被      告  吳錦茜




選任辯護人  康文彬律師(法扶律師)
上列被告因詐欺案件，經檢察官追加起訴（108年度偵字第2232
號、第14900號、109年度偵字第10283號、第6828號、第11789號
），被告於本院準備程序中就被訴事實為有罪之陳述，經合議庭
裁定改由法官獨任依簡式審判程序審理，並判決如下：
    主  文
吳錦茜犯如附表主文欄所示之罪，各處如附表主文欄所示之刑。
所犯不得易科罰金部分，應執行有期徒刑壹年拾月。
未扣案犯罪所得共計新臺幣參拾伍萬參仟捌佰元沒收，如全部或
一部不能沒收或不宜執行沒收時，追徵其價額。
    事  實
一、吳錦茜明知依其經濟狀況，並無法國著名廠牌LC鍋具餐盤、
    STAUB廠牌二手餐具、哥本哈根盤子、多功能調理鍋、攪拌
    機、烤箱、烤模、烤盤等物品可販售，現實上亦無販賣該等
    物品之真意，竟意圖為自己不法之所有，為以下詐騙行為，
    並指示蔡靖蕙、陳英蓮、李霈淳匯款至謝宏昌（經本院另案
    審結）申設，由吳錦茜支配使用之台北富邦商業銀行（下稱
    台北富邦銀行）帳戶000-000000000號中，吳錦茜之詐騙行
    為分述如下：
  ㈠⑴吳錦茜於民國107年5月27日某時以臉書帳號「米苔木」刊登
    佯稱欲販售法國著名廠牌LC鍋具餐盤之不實訊息，蔡靖蕙瀏
    覽網頁得知後，於該日以臉書Messenger方式詢問帳號「米
    苔木」商品細節，帳號「米苔木」佯稱「因為我不是代購業
    者，單純拋自己愛物」，且須先付款才會寄出貨品，讓蔡靖
    蕙誤以為帳號「米苔木」確實有鍋具及餐盤可銷售，致蔡靖
    蕙陷於錯誤，下訂購買沙拉盤2個、義麵碗2個及燉飯鍋1個
    ，並依帳號「米苔木」之指示，於107年5月27日由其申設之
    中華郵政帳戶00000000000000號匯款新臺幣（下同）5,800
    元至謝宏昌上開台北富邦銀行帳戶內。⑵吳錦茜先於107年5
    月27日某時以前揭臉書帳號在「STAUB鑄鐵鍋愛用團/愛買買
    買」之二手廚具買賣臉書社團，刊登佯稱欲販售杯盤組之訊
    息，陳英蓮瀏覽網頁得知，於該日22時33分以臉書Messenge
    r方式詢問帳號「米苔木」商品細節，帳號「米苔木」傳送
    杯盤組之照片並待陳英蓮匯款至謝宏昌申設之上述台北富邦
    銀行帳戶後，即出貨予陳英蓮以取信陳英蓮。嗣吳錦茜於同
    年8月5日13時34分許，即以帳號「米苔木」詢問陳英蓮使用
    杯盤之情形，佯稱另有數十件杯子、餐盤要割愛出清並傳送
    相關圖片云云，致陳英蓮誤以為帳號「米苔木」確實有杯盤
    及餐盤可銷售而陷於錯誤，陸續下訂購買茶壺、糖罐、杯盤
    、花瓶、托盤、碗公等物共44件，並依帳號「米苔木」之指
    示，於107年8月5、6日，陸續從其申設之中華郵政帳戶0000
    0000000000號分三筆匯款10,000元、3,000元、28,000元（
    共41,000元）至謝宏昌上開台北富邦銀行帳戶內，而受有損
    害。嗣因蔡靖蕙、陳英蓮遲未獲收到上述物品，亦無法與帳
    號「米苔木」聯繫，而報警處理，始為警查獲上情。
  ㈡吳錦茜於107年6月23日前某時，透過網際網路，使用臉書暱
    稱「米苔木」刊登散布出清物品之廣告於臉書網頁，適有李
    霈淳於107年6月23日某時，瀏覽該廣告後以私訊與「米苔木
    」聯繫，李霈淳誤以為帳號「米苔木」之人確實有出清物品
    可販售而陷於錯誤，下訂購買哥本哈根盤子、多功能調理鍋
    、攪拌機、烤箱、烤模、烤盤等物品，並依帳號「米苔木」
    之指示，分別於同年7月30日12時36分許、同年8月20日15時
    17分許，匯款17,000元、9萬元至謝宏昌上開台北富邦銀行
    帳戶內。嗣李霈淳久未收到訂購之上開物品，經催促仍未果
    ，始知受騙。
二、吳錦茜與謝宏昌均明知依其等之經濟狀況，吳錦茜並無精品
    皮包可販售，現實上亦無販賣該等物品之真意，竟共同意圖
    為自己不法之所有，基於詐欺取財之犯意聯絡，由吳錦茜於
    107年9月間，透過通訊軟體LINE，以暱稱「謝森」與劉集文
    聯繫，佯稱要出售愛馬仕名牌包與劉集文，致使劉集文陷於
    錯誤，誤以為吳錦茜有販售愛馬仕名牌包之真意，而向吳錦
    茜購買愛馬仕名牌包1只，嗣因吳錦茜、謝宏昌之帳戶均遭
    凍結而無法使用，由謝宏昌向不知情之友人吳政賢（另經臺
    灣臺南地方檢察署檢察官為不起訴處分確定）借用中華郵政
    帳號000-00000000000000號帳戶，提供吳錦茜使用，劉集文
    即依吳錦茜之指示，於同年10月1日匯款20萬元至吳政賢上
    開郵局帳戶內，吳政賢應謝宏昌之要求提領時，因該帳戶另
    涉詐欺案件而遭凍結，致20萬元無法提領，謝宏昌轉向友人
    吳宏修借用中國信託銀行帳號000-000000000000號帳戶，提
    供吳錦茜使用，劉集文再依吳錦茜之指示，於同年10月4日
    及5日各匯款10萬元至吳宏修之上開中國信託銀行帳戶內，
    吳宏修分別於同年10月5日及6日應謝宏昌之要求各提領10萬
    元後，再將領取款項交予謝宏昌，再由謝宏昌轉交吳錦茜收
    受。嗣經警追查吳政賢帳戶內之款項來源，因而循線查知上
    情。
三、案經蔡靖蕙、陳英蓮、李霈淳訴由臺南市政府警察局第五分
    局、劉集文訴由臺南市政府警察局善化分局報告臺灣臺南地
    方檢察署檢察官偵查及臺灣臺南地方檢察署檢察官簽分偵查
    追加起訴。
    理  由
壹、程序事項：
    本件被告吳錦茜所犯係死刑、無期徒刑或最輕本刑為3年以
    上有期徒刑或高等法院管轄第一審案件以外之罪，其於準備
    程序期日就被訴事實為有罪之陳述，經告知被告簡式審判程
    序之旨，並聽取檢察官、被告及辯護人之意見後，本院合議
    庭裁定由受命法官獨任進行簡式審判程序，是本案之證據調
    查，依刑事訴訟法第273條之2規定，不受同法第159條第1項
    、第161條之2、第161條之3、第163條之1及第164條至第170
    條規定之限制，合先敘明。 
貳、實體部分：
一、上揭犯罪事實，業據被告吳錦茜於準備程序及審理時均坦承
    不諱，核與證人即告訴人蔡靖蕙、陳英蓮及李霈淳於警詢、
    證人即告訴人劉集文於警詢及檢察事務官詢問筆錄、證人即
    同案被告謝宏昌於警詢、偵訊及本院之證述指訴情節（詳臺
    南市政府警察局第五分局南市警五偵字第1070521958號卷<
    下稱[追1]警卷>第9頁正反面、第40頁至第41頁、臺灣臺南
    地方檢察署108年度偵字第2232號卷<下稱[追1]偵卷>第55頁
    至第59頁、第99頁至第101頁、第273頁至第275頁；臺灣臺
    南地方法院109年度訴字第710號刑事卷宗<下稱[追1]本院卷
    >第85頁至第96頁、第134頁至第197頁；臺南市政府警察局
    善化分局南市警善偵字第1080618939號卷<下稱[追2]警卷>
    第3頁至第11頁；臺灣臺南地方檢察署109年度偵字第11789
    號卷<下稱[追2]偵一卷>第75頁至第77頁、第133頁至第143
    頁、第119頁至第123頁；臺灣臺南地方法院109年度易字第1
    140號刑事卷宗<下稱[追2]本院卷>第70頁至第74頁、第90頁
    至第152頁；臺南市政府警察局刑案南市警五偵字第1080424
    305號卷<下稱[追3]警卷>第1頁至第3頁、第7頁至第8頁；臺
    灣臺南地方法院109年度訴字第1402號卷<下稱[追3]本院卷>
    第65頁至第71頁、第96頁至第158頁）相符，並有台北富邦
    商業銀行股份有限公司東台南分行107年11月2日北富銀東台
    南字第1070000015號函暨檢附之帳號000000000000號交易明
    細、告訴人蔡靖蕙報案資料、告訴人蔡靖蕙申設之中華郵政
    帳號0000000000000號帳戶存摺影本、告訴人蔡靖蕙與暱稱
    「米苔木」於Messenger上對話內容擷圖、告訴人陳英蓮報
    案資料、告訴人陳英蓮與暱稱「米苔木」於Messenger上對
    話內容擷圖、告訴人陳英蓮申設之中華郵政帳號0000000000
    00000號帳戶存摺影本、個人戶籍資料(完整姓名)查詢結果
    、台北富邦商業銀行股份有限公司東台南分行108年8月20日
    北富銀東台南字第1080000007號函暨檢附之金融卡申請書、
    臺灣臺南地方檢察署108年9月5日公務電話紀錄表、台北富
    邦商業銀行股份有限公司東台南分行108年12月19日北富銀
    東台南字第1080000021號函暨檢附之帳號「000-000-00000
    」，107年5月28日至107年8月7日之交易往來明細、中華郵
    政股份有限公司109年3月9日儲字第1090054705號函暨檢附
    之函查帳號於本行存款業務往來之查覆資料、證人陳薏云與
    暱稱「米苔木」於Messenger上對話內容擷圖及通訊軟體LIN
    E傳送之暨送貨物地址擷圖、中國信託商業銀行股份有限公
    司109年2月26日中信銀字第109224839037390號函暨檢附之
    帳號000-000000000000號客戶基本資料及交易明細、吳政賢
    所有之帳號00000000000000號郵政存簿儲金簿封面及內頁影
    本、證人吳政賢提供與被告謝宏昌LINE對話紀錄1份、告訴
    人劉集文提出之台北富邦銀行107年10月1日匯款委託書影本
    1份、台北富邦銀行帳號000000000000號存摺封面及內頁影
    本、告訴人劉集文提供與暱稱「謝森台南吳小姐」之LINE對
    話紀錄擷圖2張、中國信託商業銀行股份有限公司109年6月2
    0日中信銀字第109224839147834號函暨檢附之帳號000-0000
    00000000號交易明細、告訴人劉集文提供之吳慧萍身分證影
    本、財政部南區國稅局臺南分局108年5月6日南區國稅臺南
    銷售一字第1081064999號函、台北富邦銀行自動櫃員機107
    年7月30日交易明細1紙、台北富邦銀行鼓山分行彙總補登存
    摺帳項清單影本1紙、告訴人李霈淳與暱稱「米苔木」之人
    於通訊軟體MESSENGER之對話紀錄擷圖1份、台北富邦銀行交
    易明細1紙、台北富邦商業銀行股份有限公司東台南分行108
    年4月25日北富銀東台南字第1080000003號函暨檢附之客戶
    基本資料、台北富邦商業銀行股份有限公司東台南分行109
    年6月23日北富銀東台南字第1090000012號函暨檢附之開戶
    基本資料及歷史交易明細各一份、在卷（詳[追1]警卷第5頁
    至第7頁、第11頁至第37頁、第43頁至第62頁、第64頁；[追
    1]偵卷第85頁至第87頁、第91頁、第145頁至第150頁、第17
    2頁、第181頁至第206頁、第237頁至第241頁；[追2]警卷第
    24頁至第36頁；[追2]偵一卷第65頁至第69頁、第79頁、第1
    53頁；[追3]警卷第9頁至第17頁；臺灣臺南地方檢察署108
    年度偵字第14900號卷第179頁至第201頁）可稽。是被告之
    自白核與事實相符，應可採信。是本案事證明確，其犯行堪
    以認定，應依法論科。
二、論罪科刑：
(一)核被告吳錦茜就犯罪事實欄一㈠⑴及犯罪事實欄㈡所為，均係
    犯刑法第339 條之4 第1 項第3 款之以網際網路對公眾散布
    而犯詐欺取財罪（共2罪），就犯罪事實欄一㈠⑵、二所為，
    均係犯刑法第339條第1項詐欺取財罪（共2罪）。公訴意旨
    雖認被告吳錦茜就犯罪事實一㈠⑵所為係犯刑法第339條之4第
    1項第3款之加重詐欺取財罪嫌。惟查，按刑法第339條之4第
    1項第3款規定：「犯第339條詐欺罪而有下列情形之一者，
    處1年以上7年以下有期徒刑，得併科100萬元以下罰金：三
    、以廣播電視、電子通訊、網際網路或其他媒體等傳播工具
    ，對公眾散布而犯之。」，而證人陳英蓮於警詢時供稱：「
    107年8月5日下午1時34分賣家米苔木透過訊息聯絡我表示他
    還有其他陶瓷廚具想要賣出問我是否要購買，我表示願意跟
    他購買」等語（詳[追1]警卷第41頁），足見被告吳錦茜係
    以私訊之方式向告訴人陳英蓮佯稱販售二手餐具，致告訴人
    陳英蓮陷於錯誤而匯款至謝宏昌上開台北富邦銀行帳戶內，
    顯不符合刑法第339條之4第1項第3款規定之情形，應僅成立
    刑法第339條第1項之詐欺取財罪，公訴意旨認被告就犯罪事
    實
　　一㈠⑵所為，係犯刑法第339條之4第1項第3款之加重詐欺取財
    罪嫌，容有未洽，惟因起訴之基本社會事實相同，本院仍得
    在前述二罪基本社會事實同一之前提下，變更此部分起訴法
    條為刑法第339條第1項之詐欺取財罪，且刑法第339條第1項
    之詐欺取財罪係輕罪，本院變更法條自無礙於被告防禦權之
    行使，併此敘明。被告與同案被告謝宏昌間，就犯罪事實欄
    二有犯意聯絡及行為分擔，為共同正犯。被告吳錦茜所犯4
    罪，犯意各別，行為互殊，應分論併罰。
(二)爰審酌被告吳錦茜正值青壯，卻不思以正常管道賺取金錢，
    僅因貪圖一己私利而一再訛詐告訴人蔡靖蕙、陳英蓮、劉集
    文、李霈淳等人，破壞社會交易機能，所為甚有不當，且迄
    今未尚與告訴人等達成和解，賠償其等所受之損害，復斟酌
    被告犯罪之動機、目的、手段、情節及坦承犯行之犯後態度
    ，其就犯罪事實二部分與同案被告謝宏昌分工之情形，及於
    本院審理時自稱大學肄業、已婚、入監前在網路上販賣物品
    、與母親、先生、2個小孩同住等一切家庭經濟情狀，量處
    如附表主文欄所示之刑，並就得易科罰金部分諭知易科罰金
    之折算標準，併就不得易科罰金部分，定其應執行刑如主文
    所示以資懲儆。
參、沒收：
一、按犯罪所得，屬於犯罪行為人者，沒收之；於全部或一部不
    能沒收或不宜執行沒收時，追徵其價額，刑法第38條之1 第
    1 項前段、第3 項分別定有明文。次按共同犯罪行為人之組
    織分工及不法所得，未必相同，彼此間犯罪所得同，彼此間
    犯罪所得之分配懸殊，其分配較少甚或未受分配之人，如仍
    應就全部犯罪所得負連帶沒收之責，超過其個人所得之剝奪
    ，無異代替其他犯罪參與者承擔刑罰，顯失公平，因共犯連
    帶沒收與罪刑相當原則相齟齬，故共同犯罪，所得之物之沒
    收，應就各人分得之數為之，亦即沒收或追徵應就各人所實
    際分得者為之（最高法院104 年第13次及第14次刑庭會議決
    議(一) 意旨參照），又所謂各人「所分得」，係指各人「
    對犯罪所得有事實上之處分權限」，法院應視具體個案之實
    際情形而為認定。倘若共同正犯各成員內部間，對於不法利
    得分配明確時，固應依各人實際分配所得沒收；然若共同正
    犯成員對不法所得並無處分權限，其他成員亦無事實上之共
    同處分權限者，自不予諭知沒收。
二、經查，犯罪事實欄二告訴人劉集文分別匯款20萬、20萬至吳
    政賢所有中華郵政帳戶及吳宏修所有中國信託帳戶中，其中
    匯入吳政賢所有中華郵政帳戶中之20萬因該帳戶被凍結無法
    提領，僅由吳宏修領出中國信託帳戶中20萬元，交予同案被
    告謝宏昌轉交被告吳錦茜，可認被告吳錦茜就犯罪事實欄二
    之犯罪所得為20萬元。又被告吳錦茜以犯罪事實欄所示之詐
    欺取財犯行共獲利353,800元（5,800元+41,000元+20萬元+1
    07,000元），且未實際合法發還被害人，又無過苛調節條款
    之情形，爰依刑法第38條之1第1項前段之規定諭知均沒收，
    於全部或一部不能沒收或不宜執行沒收時，依同條第3項規
    定，追徵其價額。
據上論斷，應依刑事訴訟法第273 條之1 第1 項、第299 條第1
項前段、第300條，刑法第339條第1項、第339條之4第1項第3款
、第28條、第51條第1項第5款、第41條第1項前段、第38條之1第
1項前段、第3項，刑法施行法第1條之1，判決如主文。 
本案經檢察官林容萱、陳昆廷、吳維仁追加起訴，檢察官呂舒雯
到庭執行職務。 
中　　華　　民　　國　　110 　年　　2 　　月　　24　　日
　　　　　　　　　刑事第八庭    法　官　鄭燕璘
以上正本證明與原本無異。
如不服本判決應於收受送達後20日內向本院提出上訴書狀，並應
敘述具體理由。其未敘述上訴理由者，應於上訴期間屆滿後20日
內向本院補提理由書( 均須按他造當事人之人數附繕本) 「切勿
逕送上級法院」。
  　　　　　　　　　　　　　　　書記官　陳冠廷
中　　華　　民　　國　　110 　年　　2 　　月　　24　　日
附錄本案論罪科刑法條全文：
中華民國刑法第339條
意圖為自己或第三人不法之所有，以詐術使人將本人或第三人之
物交付者，處5 年以下有期徒刑、拘役或科或併科50萬元以下罰
金。
以前項方法得財產上不法之利益或使第三人得之者，亦同。
前二項之未遂犯罰之。

中華民國刑法第339條之4
犯第339條詐欺罪而有下列情形之一者，處1年以上7年以下有期
徒刑，得併科1百萬元以下罰金：
一、冒用政府機關或公務員名義犯之。
二、三人以上共同犯之。
三、以廣播電視、電子通訊、網際網路或其他媒體等傳播工具，
    對公眾散布而犯之。
前項之未遂犯罰之。


附表：
編號 犯罪事實 主文 1 犯罪事實欄一㈠⑴ 吳錦茜犯以網際網路對公眾散布詐欺取財罪，處有期徒刑壹年壹月。 2 犯罪事實欄一㈠⑵ 吳錦茜犯詐欺取財罪，處有期徒刑肆月，如易科罰金，以新臺幣壹仟元折算壹日。 3 犯罪事實欄一㈡ 吳錦茜犯以網際網路對公眾散布詐欺取財罪，處有期徒刑壹年貳月。 4 犯罪事實欄二 吳錦茜共同犯詐欺取財罪，處有期徒刑捌月。